【裁判字號】    92,交聲,51
【裁判日期】    920430
【裁判案由】    違反道路交通管理處罰條例聲明異議
【裁判全文】
臺灣新竹地方法院交通法庭裁定                      九十二年度交聲字第五一號
    移
    異  議  人
    即受處分人  甲○○
右列受處分人因違反道路交通管理處罰條例案件，對於交通部公路總局新竹區監理所
新竹市監理站於中華民國九十二年二月十七日所為之竹監新五字第裁５１─Ｚ000
00000號違反道路交通管理事件裁決書，聲明異議，本院裁定如左：
    主  文
異議駁回。
    理  由
一、按汽車行駛高速公路應依速限標誌指示，高速公路交通管制規則第五條第一項前
    段定有明文。次按汽車行駛於高速公路或設站管制之道路，而不遵管制之規定者
    ，處汽車駕駛人新台幣三千元以上六千元以下罰鍰，道路交通管理處罰條例第三
    十三條第一項定有明文；又汽車駕駛人有違反本條例第三十三條者，除依原條款
    處罰鍰外，並予記違規點數一點，同條例第六十三條第一項第一款亦定有明文。
二、原處分意旨略以﹕異議人即受處分人甲○○於九十一年十一月二日三時二十七分
    ，駕駛車號Ｚ２─２７４６自小客車，在國道一號高速公路北向五四．八公里處
    ，為內政部警政署國道公路警察局第一警察隊（下稱國道公路警察局第一警察隊
    ）隊員賴永勝、涂國華舉發「行速１２１限速１００超速２１公里（經雷達測定
    ）」。嗣經交通部公路總局新竹區監理所新竹市監理站（下稱新竹市監理站）以
    違反道路交通管理處罰條例第第三十三條第一項之規定，裁處異議人甲○○罰鍰
    新臺幣（下同）三千元整，並記違規點數一點。
三、聲明異議意旨略以：異議人在上開時間駕駛Ｚ２─２７４６號自小客車，行經國
    道一號高速公路北向五四．八公里處時，行駛於中間車道，時速約一百公里，突
    然前方內側車道之白色車輛突然減速並轉向異議人行駛之車道而來，在高速行駛
    之下，異議人立刻將車子轉向內側車道行駛，並超過該車，不久即見前方有警車
    亮起警示燈，示意異議人之車輛靠邊，此時異議人便立刻減速，俟右側中間車道
    之車輛通過後，始將車輛靠邊停下；警方便以警車內雷達顯示器上之「１２１」
    （指時速）為據，舉發異議人「在高速公路超速行駛」。然異議人堅稱其時速約
    一百公里，未有超速情形，並認為應屬方才原內側第一車道之白色車輛超速，但
    因彼此變換車道致使警員測定發生錯誤，且雷達測速器無法證明究為異議人所駕
    車輛抑或該白色車輛超速，爰以撤銷原裁決等等。
四、認定異議人違規事實明確所憑之證據及其認定之理由：
（一）證人即開單告發異議人即受處分人之國道公路警察局第一警察隊隊員賴永勝、
      涂國華於本院訊問時之證述。
（二）並有內政部警政署國道公路警察局舉發違反道路交通管理事件通知單、上開警
      察局第一警察隊公警國一交訴字第０９１００１６５３７號函附卷可證。
（三）異議人即受處分人甲○○於本院訊問時固不否認有於前開時地為警攔檢之事實
      ，然矢口否認有裁決單位所說之超速違規情形，辯稱：異議人駕駛車號Ｚ２─
      ２７４６號自小客車，於上開時地為警員攔檢取締時，確定車輛時速為一百公
      里，並非一百二十一公里，而警方雷達測速器所測得之一百二十一公里時速應
      係超越異議人車輛之其他車輛之車速，但因變換車道因素致使執勤隊員誤判等
      等。此項辯解依據下列理由認無可採：
  １、本件異議人即受處分人甲○○於九十一年十一月二日三時二十七分，駕駛Ｚ２
      ─２７４６號自小客車，在國道一號高速公路北向五十四公里八百公尺處，該
      路段自小客車最高限速為一百公里，以時速一百二十一公里（超速二十一公里
      ）之行車速度前駛，為第一警察隊執勤之公路警察賴永勝攔停舉發，有內政部
      警政署國道公路警察局舉發違反道路交通管理事件通知單乙紙在卷可查，復經
      本院傳訊證人即取締本件違規事件之警員賴永勝到庭結證稱：「當時是凌晨車
      輛比較少，我們測到一部內側車道的車子超速，我們開警示燈準備要攔他，他
      的車速就慢下來，變得很慢，但是沒有往右邊靠的意思，之後有一部車子過來
      從他的旁邊超過去是在中間車道，等那台車子過了以後，我們再慢慢的把超速
      的車子引導出來請他往路肩靠。」、「（問：當時如何測到內側車道車子超速
      ？）用雷達測速器，擺在駕駛座後面的窗戶，在前座我們可以看到速度的顯示
      」、「（問：當時測速器鎖定哪個車道的車子？）沒有鎖定，就是最前面那台
      ，都是鎖定第一台。」、「最前面的就只有他一部，後面的車子離他還有一段
      距離。」、「（問：你看到顯示器一百二十一公里時是否有看照後鏡的車子？
      ）我有看照後鏡，左右兩邊的照後鏡就是看到異議人這部速度很快，但是他看
    到警示燈要攔他時他的速度變很慢」、「（問：在車內看測速器測得超速時，
      平常反應如何？）車多我們就不會攔會有爭議，本件車子比較少只有他一台車
      過來時，我們確定是他開的車所以才攔車。若我們不確定我們就不攔。」、「
      （問：當時在車內是看到內側車道還是中線車道還是外線車道的車子？）內側
      車道的車子」、「（問：當時是否有看到車子從內側車道往中線車道切過去？
      ）沒有」、「（問：當時鎖定異議人的車子，是否可以確認車子的形式、顏色
      等？）形式沒有辦法確定，因為都只能看到大燈。雖然有車子經過，但是那台
      車子是我們在攔異議人的當中那部車子才從旁邊過去。」、「（問：當時測一
      百二十一公里時是否有數台車經過？）沒有，我們鎖定到他，他的速度變很慢
      ，後來才有其他車輛從後面過來。我們不是鎖定內側車道，是鎖定第一部車，
      當時第一部車就是異議人的車在內側車道。」、「（問：當時鎖定異議人為第
      一部車之後，異議人是否有再變換車道？）沒有，一直走內側車道。」、「當
      時我們鎖定內側車道，雷達測速器在響，我們看第一部就是他在內側車道，所
      以我們才會攔他。異議人可能認為後面那台超過他而認為他超速。」等語明確
      （見本院卷宗第二十二頁以下），且證人即當時亦在場之警員涂國華於本院訊
      問時亦為相同之證述。
  ２、綜上，證人即警員賴永勝、涂國華就當時係如何取締異議人超速之情，已為明
      確之證述，參以本件違規時間係在凌晨三時許，衡情，當時高速公路車流量較
      少之情，亦應可肯認，是警員證述當時車輛較少，我們確定是他開的車才攔車
      的及警局之函覆：當時並無其他車輛干擾乃開巡邏車警示燈及指揮棒指揮停車
      受檢等情，應可信為真實，是當時警員取締本件異議人超速之情，應無誤判之
      可能；再證人為執法之人員，與異議人並無怨隙，警員殊無必要杜撰違規之事
      實，而甘冒觸犯偽證罪之風險，是異議人上開指稱另有一輛白色車輛可能才是
      超速車輛之情，尚無法得到證實，足見異議人確有於上開時地駕駛自小客車超
      速違規之事實，應可確定。
  ３、又交通警察掣單舉發違反道路交通管理處罰條例所列之違規事實，本質上為行
      政處分，係公務員基於職務上權力，依法就特定具體事件所為具有公法上效果
      之單方行政行為，基於公務員為公法上行為具有公信力之原則，如無形式上顯
      然之瑕疵可指，該行政處分應可推定其為真正，而交通警察就其親睹之違規事
      實掣單舉發，就行為人該違規事實之存否，不失為證人，如無具體事證足信其
      指證有何偏頗或失實，要難恣意否定其舉發事實之真正，本件違規事實，既據
      證人即執行舉發職務之警員賴永勝、涂國華到庭結證明確，又無顯然之瑕疵可
      指，徒憑異議人事後之說詞，自無以否定舉發事實之真正。是證人即警員之上
      開證言應可採信，足見異議人確有於上開時地駕駛自小客車超速行駛之情事。
（四）是綜上，警員據此而認定異議人即受處分人行速１２１限速１００超速２１公
      里（經雷達測定），而原處分機關即交通部公路局新竹區監理所新竹市監理站
      依首開條例，認異議人確有前開違規情節等情，是逕行裁決處異議人罰鍰三千
      元並記違規點數一點，經核並無不合，異議人空言否認並未超速等等顯無理由
      ，故異議人之異議為無理由，應予駁回。
五、應依道路交通案件處理辦法第十九條，裁定如主文。
中      華      民      國    九十二    年      四      月     三十     日
                                  臺灣新竹地方法院交通法庭
                                      法  官馮  俊  郎
右正本證明與原本無異。
如不服本裁定，應於裁定送達後五日內向本院提出抗告狀。
                                      書記官  鄧  雪  怡
中      華      民      國    九十二    年      五      月       二     日


司法院資訊處製作；財團法人民間司法改革基金會備份。
